ACORDAO-COMPLETO-2379105

ACÓRDÃO 12173/2019 ATA 38/2019 - PRIMEIRA CÂMARA

VISTOS, relatados e discutidos estes autos de atos de admissão emitidos pela Fundação Universidade do Amazonas.
ACORDAM os ministros do Tribunal de Contas da União, reunidos em sessão da 1ª Câmara, diante das razões expostas pelo relator, em:
9.1. considerar legais e autorizar o registro dos atos de admissão de Jacilane de Holanda Rabelo (peça 2) , de Ellen Borges de Queiroz (peça 3) , de Wington de Lima Vital (peça 4) , de Bruna Ribeiro de Lima (peça 5) , de Maria de Nazaré Souza da Silva (peça 6) , de Jesse Garganta da Silva Domingues (peça 7) , de Willians Antonio Malveira da Silva (peça 8) , de Daniel Bezerra Lima Junior (peça 9) , de Sinval Sousa da Costa Neto (peça 10) e de Mohsen Amiri (peça 11) ;
9.2. encerrar e arquivar os presentes autos.

Atos de admissão.

Primeira Câmara

Fundação Universidade do Amazonas.

3. Interessados: Bruna Ribeiro de Lima (XXX.144.782-XX); Daniel Bezerra Lima Junior (XXX.993.182-XX); Ellen Borges de Queiroz (XXX.805.562-XX); Jacilane de Holanda Rabelo (XXX.015.332-XX); Jesse Garganta da Silva Domingues (XXX.061.572-XX); Maria de Nazare Souza da Silva (XXX.770.532-XX); Mohsen Amiri (XXX.092.702-XX); Sinval Sousa da Costa Neto (XXX.865.162-XX); Willians Antonio Malveira da Silva (XXX.217.202-XX); Wington de Lima Vital (XXX.910.272-XX).

13.1. Ministro presente: Walton Alencar Rodrigues (Presidente).
13.2. Ministros-Substitutos convocados: Marcos Bemquerer Costa e Weder de Oliveira (Relator).

WEDER DE OLIVEIRA

Em exame 10 (dez) atos de admissão emitidos pela Fundação Universidade do Amazonas.
Reproduzo, com ajustes de forma, a instrução do auditor da Sefip (peça 13) , que recebeu anuência do diretor da unidade especializada (peça 14) :
“ (...) EXAME TÉCNICO
Procedimentos aplicados
Os procedimentos para exame, apreciação e registro de atos de pessoal encontram-se estabelecidos na Instrução Normativa TCU 78/2018 e na Resolução TCU 206/2007. Essas normas dispõem que os atos de pessoal disponibilizados por meio do e-Pessoal devem ser submetidos previamente a críticas automatizadas, com base em parâmetros predefinidos.
As críticas das informações cadastradas na etapa de coleta do ato foram elaboradas e validadas levando-se em conta as peculiaridades de cada ato. Os itens verificados nessa etapa são inerentes a dados cadastrais, fundamentos legais, mapa de tempo, ficha financeira, assim como eventuais ocorrências de acumulação. Trata-se de verificações abrangentes, minuciosas e precisas e sem a necessidade de ação humana e, portanto, menos suscetível a falhas. As críticas aplicadas estão discriminadas no sistema, no Menu e-Pessoal, opção “Crítica”, que podem ser acessadas mediante concessão de perfil específico a servidores do TCU responsáveis pela análise.
Além das críticas automatizadas, há verificação humana adicional no caso de haver alertas do sistema ou informações não formatadas, como esclarecimentos do gestor ou do controle interno.  
As críticas também consideram os registros do Sistema Integrado de Administração de Recursos Humanos (Siape) . O Siape disponibiliza informações atualizadas sobre as parcelas que integram os proventos, diferentemente, portanto, do e-Pessoal, que informa as parcelas no momento do registro do ato. 
Essa confrontação com o Siape fornece uma visão atual e verdadeira da situação, o que permite descaracterizar irregularidades e inconsistências que, embora constantes do e-Pessoal, já foram corrigidas.
As verificações detectadas nos atos encontram-se discriminadas na aba de pendências de cada ato no sistema e-Pessoal, bem como nos espelhos dos atos contemplados por esta instrução.
Exame das Constatações
Ato: 84327/2019 - Interessado: JACILANE DE HOLANDA RABELO - CPF: XXX.015.332-XX
Parecer do Controle Interno: considerar o ato Análise dispensada de acordo com o art. 14 da IN TCU 78-2018. Justificativa:  Análise dispensada de acordo com o art. 14 da IN TCU 78-2018
Por intermédio de análises realizadas por esta Unidade Técnica no presente ato, não se constatou irregularidade que obste a chancela pela legalidade.
Encaminhamento do ato: 
Considerar LEGAL e conceder registro do ato de JACILANE DE HOLANDA RABELO. 
Ato: 84410/2019 - Interessado: ELLEN BORGES DE QUEIROZ - CPF: XXX.805.562-XX
Parecer do Controle Interno: considerar o ato Análise dispensada de acordo com o art. 14 da IN TCU 78-2018. Justificativa:  Análise dispensada de acordo com o art. 14 da IN TCU 78-2018
Por intermédio de análises realizadas por esta Unidade Técnica no presente ato, não se constatou irregularidade que obste a chancela pela legalidade.
Encaminhamento do ato: 
Considerar LEGAL e conceder registro do ato de ELLEN BORGES DE QUEIROZ. 
Ato: 84415/2019 - Interessado: WINGTON DE LIMA VITAL - CPF: XXX.910.272-XX
Parecer do Controle Interno: considerar o ato Análise dispensada de acordo com o art. 14 da IN TCU 78-2018. Justificativa:  Análise dispensada de acordo com o art. 14 da IN TCU 78-2018
Por intermédio de análises realizadas por esta Unidade Técnica no presente ato, não se constatou irregularidade que obste a chancela pela legalidade.
Encaminhamento do ato: 
Considerar LEGAL e conceder registro do ato de WINGTON DE LIMA VITAL. 
Ato: 84427/2019 - Interessado: BRUNA RIBEIRO DE LIMA - CPF: XXX.144.782-XX
Parecer do Controle Interno: considerar o ato Análise dispensada de acordo com o art. 14 da IN TCU 78-2018. Justificativa:  Análise dispensada de acordo com o art. 14 da IN TCU 78-2018
Por intermédio de análises realizadas por esta Unidade Técnica no presente ato, não se constatou irregularidade que obste a chancela pela legalidade.
Encaminhamento do ato: 
Considerar LEGAL e conceder registro do ato de BRUNA RIBEIRO DE LIMA. 
Ato: 85291/2019 - Interessado: MARIA DE NAZARE SOUZA DA SILVA - CPF: XXX.770.532-XX
Parecer do Controle Interno: considerar o ato Análise dispensada de acordo com o art. 14 da IN TCU 78-2018. Justificativa:  Análise dispensada de acordo com o art. 14 da IN TCU 78-2018
Por intermédio de análises realizadas por esta Unidade Técnica no presente ato, não se constatou irregularidade que obste a chancela pela legalidade.
Encaminhamento do ato: 
Considerar LEGAL e conceder registro do ato de MARIA DE NAZARE SOUZA DA SILVA. 
Ato: 85311/2019 - Interessado: JESSE GARGANTA DA SILVA DOMINGUES - CPF: XXX.061.572-XX
Parecer do Controle Interno: considerar o ato Análise dispensada de acordo com o art. 14 da IN TCU 78-2018. Justificativa:  Análise dispensada de acordo com o art. 14 da IN TCU 78-2018
Por intermédio de análises realizadas por esta Unidade Técnica no presente ato, não se constatou irregularidade que obste a chancela pela legalidade.
Encaminhamento do ato: 
Considerar LEGAL e conceder registro do ato de JESSE GARGANTA DA SILVA DOMINGUES. 
Ato: 85329/2019 - Interessado: WILLIANS ANTONIO MALVEIRA DA SILVA - CPF: XXX.217.202-XX
Parecer do Controle Interno: considerar o ato Legal.
Constatação e análise: 
1.1.1. Possível acumulação inválida com vínculo (RAIS) órgão 'SAO PAULO GOVERNO DO ESTADO (46.379.400/0001-50) ', cargo 'Professor de nível médio no ensino fundamental ', data de vigência '22/04/2015'.
Justificativa do Gestor de Pessoal: Não há. Verificação efetuada no âmbito do TCU.
Análise do Controle Interno:  Não há. Verificação efetuada no âmbito do TCU.
O detalhamento da inconsistência acima elencada encontra-se no anexo II dessa instrução. 
Encaminhamento do ato: 
Considerar ILEGAL e recusar registro  do ato de Admissão de WILLIANS ANTONIO MALVEIRA DA SILVA do quadro de pessoal do órgão/entidade Fundação Universidade do Amazonas, com base nos arts. 71, inciso III, da Constituição Federal, 1º, inciso V, e 39, inciso II, da Lei 8.443/1992 e 260, § 1º, do Regimento Interno.
Ato: 85516/2019 - Interessado: DANIEL BEZERRA LIMA JUNIOR - CPF: XXX.993.182-XX
Parecer do Controle Interno: considerar o ato Análise dispensada de acordo com o art. 14 da IN TCU 78-2018. Justificativa:  Análise dispensada de acordo com o art. 14 da IN TCU 78-2018
Por intermédio de análises realizadas por esta Unidade Técnica no presente ato, não se constatou irregularidade que obste a chancela pela legalidade.
Encaminhamento do ato: 
Considerar LEGAL e conceder registro do ato de DANIEL BEZERRA LIMA JUNIOR. 
Ato: 86029/2019 - Interessado: SINVAL SOUSA DA COSTA NETO - CPF: XXX.865.162-XX
Parecer do Controle Interno: considerar o ato Análise dispensada de acordo com o art. 14 da IN TCU 78-2018. Justificativa:  Análise dispensada de acordo com o art. 14 da IN TCU 78-2018
Por intermédio de análises realizadas por esta Unidade Técnica no presente ato, não se constatou irregularidade que obste a chancela pela legalidade.
Encaminhamento do ato: 
Considerar LEGAL e conceder registro do ato de SINVAL SOUSA DA COSTA NETO. 
Ato: 86050/2019 - Interessado: MOHSEN AMIRI - CPF: XXX.092.702-XX
Parecer do Controle Interno: considerar o ato Análise dispensada de acordo com o art. 14 da IN TCU 78-2018. Justificativa:  Análise dispensada de acordo com o art. 14 da IN TCU 78-2018
Por intermédio de análises realizadas por esta Unidade Técnica no presente ato, não se constatou irregularidade que obste a chancela pela legalidade.
Encaminhamento do ato: 
Considerar LEGAL e conceder registro do ato de MOHSEN AMIRI. 
CONCLUSÃO
A abrangência e a profundidade das verificações levadas a efeito fundamentam convicção de que os atos 84410/2019, 84327/2019, 86029/2019, 84415/2019, 85516/2019, 85311/2019, 86050/2019, 85291/2019 e 84427/2019 podem ser apreciados pela legalidade, em razão de não terem sido encontradas irregularidades nos atos, de acordo com o item Exame das Constatações desta instrução.
A abrangência e a profundidade das verificações levadas a efeito fundamentam convicção de que o ato 85329/2019 pode ser apreciado pela ilegalidade, em razão das irregularidades apontadas no item Exame das Constatações desta instrução, que representam afronta à legislação e à jurisprudência de referência.
O aludido ato deu entrada neste Tribunal há menos de cinco anos, não sendo aplicável, portanto, o procedimento de contraditório e ampla defesa determinado pelo Acórdão 587/2011-TCU-Plenário.
PROPOSTA DE ENCAMINHAMENTO
Ante o exposto, com fundamento no art. 71, inciso III, da Constituição Federal, no art. 1º, inciso V, e art. 39, incisos I e II, da Lei 8.443/1992, no art. 260 do Regimento Interno do Tribunal de Contas da União, propõe-se: 
Considerar  LEGAIS e conceder o registro dos atos de ELLEN BORGES DE QUEIROZ, JACILANE DE HOLANDA RABELO, SINVAL SOUSA DA COSTA NETO, WINGTON DE LIMA VITAL, DANIEL BEZERRA LIMA JUNIOR, JESSE GARGANTA DA SILVA DOMINGUES, MOHSEN AMIRI, MARIA DE NAZARE SOUZA DA SILVA e BRUNA RIBEIRO DE LIMA.
Considerar ILEGAL e recusar registro  do ato de Admissão de WILLIANS ANTONIO MALVEIRA DA SILVA do quadro de pessoal do órgão/entidade Fundação Universidade do Amazonas, com base nos arts. 71, inciso III, da Constituição Federal, 1º, inciso V, e 39, inciso II, da Lei 8.443/1992 e 260, § 1º, do Regimento Interno.”
O MP/TCU, representado pelo procurador Júlio Marcelo de Oliveira, assente com a proposta de mérito da Sefip, com exceção do ato de admissão do Sr. Willians Antonio Malveira da Silva (peça 8) , para o qual propõe a legalidade, nos seguintes termos:
“Consta do ato de Willians Antônio Malveira da Silva (peça 8) a seguinte observação:
Alerta/Pendência Possível acumulação inválida com vínculo (RAIS) órgão "SAO PAULO GOVERNO DO ESTADO (46.379.400/0001-50) ", cargo "Professor de nível médio no ensino fundamental ", data de vigência "22/04/2015"
Com relação a esse alerta do sistema e-Pessoal, consulta à Relação Anual de Informações Sociais - RAIS - revela que o interessado ingressou no cargo de Professor de Nível Médio no Ensino Fundamental do Governo do Estado de São Paulo, em 22/4/2015, com jornada de 40 horas semanais, pelo Regime Jurídico Único Estadual. Também há informação acerca da data de desligamento do referido cargo, a partir de 21/12/2018, com a seguinte causa: ‘Término do contrato de trabalho’.
Willians Antônio Malveira da Silva foi admitido pela Fundação Universidade do Amazonas no emprego de Professor Substituto (Assistente) , com jornada semanal de 40 horas, com fundamento na Lei 8.745/1993, somente a partir de 28/5/2019, circunstância que afasta a tese da Sefip de acumulação de cargos ou empregos.
Ante o exposto, o Ministério Público de Contas manifesta-se pela legalidade dos dez atos de admissão autuados no presente processo.”
É o relatório.

não há.

Procurador Júlio Marcelo de Oliveira.

ATOS DE ADMISSÃO. FUNDAÇÃO UNIVERSIDADE DO AMAZONAS. DIVERGÊNCIA DE MÉRITO ENTRE UNIDADE INSTRUTIVA E MP/TCU. ALERTA DE POSSÍVEL ACUMULAÇÃO NÃO COMPROVADA. LEGALIDADE DOS ATOS. REGISTRO. ARQUIVAMENTO. ENCERRAMENTO.

ATOS DE ADMISSÃO (ADS)

Secretaria de Fiscalização de Pessoal (Sefip).

Em exame 10 (dez) atos de admissão emitidos pela Fundação Universidade do Amazonas.
A Secretaria de Fiscalização de Pessoal (Sefip) , após críticas automatizadas, propõe a legalidade dos atos, com exceção do referente à admissão do Sr. Willians Antônio Malveira da Silva (85329/2019, peça 8) , em razão de ter sido gerado alerta de possível acumulação inválida com vínculo na relação anual de informações sociais (RAIS) . 
Por sua vez, o MP/TCU anuiu à proposta da Sefip, com exceção do ato acostado à peça 8, tendo em vista que há informação, na RAIS, de desligamento do Sr. Willians Antônio Malveira da Silva do cargo de professor (que gerou o alerta de possível acumulação) , a partir de 21/12/2018, enquanto sua admissão se deu em 28/5/2019, afastando, assim, a irregularidade aventada pelas críticas automatizadas. Propondo, assim, a legalidade também deste ato.
Assiste razão ao Parquet. Ainda que seja declaratório o registro de término de contrato de trabalho do interessado contido na RAIS, o que suscita possibilidade de erros de preenchimento da referida relação, presumem-se verdadeiras as informações prestadas pela administração pública.
Portanto, depreende-se que o Sr. Willians Antônio Malveira da Silva não mais ocupa o cargo de professor de nível médio no ensino fundamental do Governo Estadual de São Paulo, e assim, não está caracterizada a acumulação indevida.
Diante do exposto, com vênias à Sefip, acolho a proposta do Parquet e voto pela aprovação do acórdão que ora submeto à apreciação deste Colegiado.
TCU, Sala das Sessões Ministro Luciano Brandão Alves de Souza, em 22 de outubro de 2019.
Weder de Oliveira 
Relator